臺灣臺中地方法院刑事判決　　　　　　　　　　　　　九十四年度易字第六三五號
　　公　訴　人　臺灣臺中地方法院檢察署檢察官
　　被　　　告　乙○○
右列被告因加重竊盜案件，經檢察官提起公訴（九十四年度偵字第一一００號），本
院判決如左：
    主  文
乙○○連續竊盜，處有期徒刑捌月。
    事  實
一、乙○○前於民國九十三年間，曾因施用毒品案件，經本院於九十三年十二月十六
    日以九十三年度訴字第二七七八號判處有期徒刑八月確定，現在監執行中，素行
    不佳，其基於意圖為自己不法所有之概括犯意，連續於九十三年十二月二十七日
    夜間某時及九十四年一月三日夜間某時，均侵入非屬住宅或有人居住之丙○所經
    營，位於臺中市○區○○街三一巷二０號後方之資源回收場內，徒手竊取丙○所
    有置於回收場內之銅線數袋，得手後將之變賣換得現款後花用殆盡。嗣於九十四
    年一月五日凌晨零時四十分許，乙○○又承繼前揭意圖為自己不法所有之概括犯
    意，侵入前開處所內，欲重施故技，再行竊取銅線變賣，其甫於現場翻找而著手
    竊取之際，適為丙○察覺，出聲喝止，並於乙○○欲行脫逃之際，偕同鄰人當場
    加以逮捕，且報警處理，始由員警進而查悉上情。
二、案經臺中市警察局第五分局報請臺灣臺中地方法院檢察署檢察官偵查起訴。
    理  由
一、右開事實，業據被告乙○○於本院訊問時均供認不諱，核與被害人丙○於警詢及
    偵查中指陳失竊之情節相符（見偵查卷第二六頁至第二七頁、第三九頁），並有
    贓證物保管收據一紙及錄影帶所翻拍照片九張附卷可稽（見偵查卷第二九頁、第
    三０頁至第三四之一頁），足見被告所為前開自白，確與事實相符，堪予採認。
    又被告固坦認本件竊盜犯行，但辯稱：伊於九十四年一月五日凌晨遭被害人丙○
    以現行犯逮捕，被害人即命伊打電話要家人至現場商談賠償事宜，伊就以電話聯
    繫伊姊姊林惠真，並請林惠真報警處理，之後是林惠真之友人「林傳火」打電話
    報警，員警才知道發生竊案，且至現場將伊帶回警局移送法辦，故本件伊應適用
    自首減輕其刑之規定云云；惟按自首以對於未發覺之罪投案而受裁判為要件，如
    案已發覺，則被告縱有投案陳述自己犯罪之事實，亦祇可謂為自白，不能認為自
    首（最高法院二十六年上字第四八四號判例可資參照）。查本件係臺中市警察局
    第五分局員警丁○○接獲民眾之電話報案而得知被告涉嫌竊取財物，被告於犯罪
    現場已先遭被害人逮獲制服，員警受報後始趕赴現場處理，報案之民眾並未表明
    其身分，亦無印象有陳述係受被告之委託報警等情，業據證人丁○○於本院審理
    時證述甚詳（見本院卷第三一頁至第三四頁），準此，被告所供本件係由其委託
    友人「林傳火」報警處理一節，是否屬實，已然有疑。且縱被告所陳為真，然被
    告既於行竊當時適為被害人察覺，並於現場即行遭逮獲，則被告委託友人報案，
    其真意恐非在自願接受裁判，而係害怕遭被害人以私力處置。況刑法設置自首減
    輕其刑之立法目的，係在鼓勵犯罪者知所悔悟而投誠改過自新，俾得早日發現真
    相，藉免偵查之勞費，符合訴訟經濟原則，並能避免因搜查逮捕疑似而累及無辜
    ，亦可開犯罪者自新之路，本件被告前已連續二次為竊盜犯行，均未曾有主動向
    員警陳明犯罪，表明欲受裁判之情形，今於被逮獲之際，始搶先被害人報警處理
    ，其此舉顯非出於知所悔悟願受裁判而係另有所圖，若因此而猶得邀自首減刑之
    寬典，亦顯與前述自首制度鼓勵犯罪者投誠自新之立法目的有所捍格，故被告所
    為，核與自首之要件尚有不符，因而被告辯稱：其第三次竊盜犯行應符合自首云
    云，並無可採，公訴人復於本院審理時請求傳訊被害人、被告之姐林惠真及其友
    人「林傳火」，欲釐清被告是否自首，當已無必要，均附此敘明。是本件事證至
    臻明確，被告連續竊盜犯行洵堪認定。
二、查被告乙○○於九十四年一月五日凌晨零時四十分許所為之竊盜犯行，係於未能
    竊取銅線得手之際，即為被害人丙○察覺逮捕，進而報警查獲，是核被告三次竊
    盜所為，分別係犯刑法第三百二十條第一項之普通竊盜既遂罪及同法第三百二十
    條第三項、第一項之普通竊盜未遂罪。被告前後三次竊盜犯行，時間緊接，所犯
    為構成要件相同之罪名，顯係基於概括犯意反覆實施，為連續犯，應依刑法第五
    十六條之規定，論以情節較重之普通竊盜既遂之一罪，並加重其刑。公訴人於本
    院論告時固認被告有於夜間侵入住宅、逾越鐵絲網之安全設備及結夥三人之加重
    竊盜事實，且被告所為第三次竊盜犯行亦屬既遂等語；惟被告是否於夜間侵入住
    宅、逾越鐵絲網之安全設備及結夥三人竊盜，事涉加重強盜罪加重條件之構成，
    於審判上自需為嚴格之證明。本件依證人丁○○庭提其所繪製之現場圖（見本院
    卷第五五頁反面），被告行竊之處所，乃位於臺中市○區○○街三一巷二０號後
    方，係一另行加蓋之鐵皮屋，具構造上之獨立性，得單獨為使用，且參酌證人丁
    ○○於本院證述：該鐵皮屋有獨自之出入口，鐵皮屋內部與被害人住處並無相通
    ，無法逕行進入被害人住處，至鐵皮屋內部則由被害人供作堆放資源回收物品所
    用，並未有人居住等語（見本院卷第二九頁至第三０頁），顯見被告行竊地顯非
    屬住宅，亦非有人居住之建築物，其縱於夜間行竊，亦與刑法第三百二十一條第
    一款加重強盜之要件未合。又觀諸證人丁○○所提之鐵皮屋外觀照片，其外部現
    已無防閑之鐵絲網圈圍（見本院卷第五三頁），而案發當時鐵皮屋外部固有以鐵
    絲網環圍，業經證人丁○○於本院證陳甚明（見本院卷第三五頁），但現既據拆
    除，本院已無從勘驗其於被告行為時之圍繞方式及是否定需加以毀損逾越，始得
    進入鐵皮屋內，被告復於本院供稱：伊行竊當時，鐵皮屋外部之鐵絲網並未將鐵
    皮屋全數圍住，伊是由靠近巷子之鐵絲網旁空隙進入鐵皮屋內行竊，並無翻越鐵
    絲網等語（見本院卷第三八頁），本院衡酌刑事訴訟法上「罪疑惟輕」之原則，
    應認被告所為竊盜犯行與刑法第三百二十一條第一項第二款之加重構成要件亦屬
    未符。再被告固於警詢中坦認：伊於九十三年十二月二十七日夜間某時，第一次
    侵入前揭鐵皮屋竊盜時，係夥同真實姓名年籍均不詳，綽號「阿忠」之成年男子
    與「阿忠」之友人三人共同竊盜等語（見偵查卷第九頁反面），而有結夥三人加
    重竊盜之情形；但其於本院已改稱三次竊盜均係其獨自一人所為（見本院卷第四
    四頁），且參核前開現場錄影機拍攝內容所翻拍照片九張（見偵查卷第三０頁至
    第三四之一頁），均僅見被告一人於鐵皮屋內竊取銅線，則本件除被告於警詢中
    之自白外，尚乏其他具體事證憑佐被告有結夥三人共同參與竊盜之情形，是縱認
    被告於警詢中之自白方為可採，然其所證者既為需嚴格證明之事項，依刑事訴訟
    法第一百五十六條第二項對於自由心證之限制，在無其他客觀事證相佐下，本件
    仍難遽認被告所為該當於刑法第三百二十一條第一項第四款之加重構成要件。被
    告所為既與加重竊盜之加重條件均未相符合而僅構成普通竊盜罪，公訴人認被告
    所為涉犯刑法第三百二十一條第一項第一款、第二款及第四款之加重竊盜罪嫌，
    容有未洽，惟其基本社會事實仍屬同一，應予變更起訴法條。至就公訴人所指被
    告第三次竊盜犯行亦屬既遂一節，依上揭翻拍照片所示，被告於九十四年一月五
    日凌晨零時三十九分四十七秒尚於前開鐵皮屋內翻找物品（見偵查卷第三四頁）
    ，至同日凌晨零時四十分零四秒，即見被害人因察覺被告竊物而予追躡，被告逃
    竄之時，手中並未見持有任何已竊得之物品（見偵查卷第三四之一頁），是被告
    於本院審理時所辯其第三次行竊時係甫著手尚未得逞之際，即遭被害人察覺逮獲
    等語，殊值採信，公訴人此部分所認，亦有誤會，且本件依上揭照片所示，已足
    以認定被告此部分所為係屬未遂犯，檢察官復行請求勘驗錄影帶，核無必要，均
    併指明。爰審酌被告有事實欄所載之前科紀錄，素行不佳，有臺灣高等法院被告
    全國前案紀錄表可查，其既為年輕力壯，竟不思振作，奮發向上，猶貪取非份之
    財，連續竊取他人財物，危害社會安全秩序，惡行非輕，另其犯罪之動機、目的
    均僅為貪圖一時小利、犯罪之手段，被告所為竊盜犯行之次數與所竊物品價值之
    犯罪所生危害，兼衡酌其犯後除主張所為符合自首之要件外，對全般案情均已供
    認無隱，尚見悔意之犯罪後態度等一切情狀，量處如主文所示之刑。
據上論斷，應依刑事訴訟法第二百九十九條第一項前段、第三百條，刑法第五十六條
、第三百二十條第一項，罰金罰鍰提高標準條例第一條前段，判決如主文。
本案經檢察官甲○○到庭執行職務。
中    華    民    國      九十四      年       五      月     六    日
                                臺灣臺中地方法院刑事第九庭
                                    審判長法  官  黃 文 進
                                          法  官  曾 佩 琦
                                          法  官  陳 思 成
右正本證明與原本無異。
如不服本判決，應於判決送達後十日內向本院提出上訴狀，上訴於臺灣高等法院臺中
分院( 須附繕本 )。
                                          書記官
中    華    民    國      九十四      年       五      月     六    日
附錄論罪科刑法條
刑法第三百二十條第一項
意圖為自己或第三人不法之所有，而竊取他人之動產者，為竊盜罪，處五年以下有期
徒刑、拘役或五百元以下罰金。
